【裁判字號】    95,交抗,772
【裁判日期】    951116
【裁判案由】    聲明異議
【裁判全文】
臺灣高等法院臺中分院刑事裁定         95年度交抗字第772號
抗  告  人
即受處分人  甲○○
上列抗告人即受處分人因違反道路交通管理處罰條例聲明異議案
件，不服臺灣南投地方法院95年度交聲字第196號，中華民國95
年9月25日所為裁定，提起抗告，本院裁定如下:
    主  文
原裁定關於附表編號一、四、五、八、九、、十二、十六、十七部分
撤銷，發回臺灣南投地方法院。
其他抗告駁回。
    理  由
一、按交通案件受處分人不服道路交通管理處罰條例第8條主管
    機關所為之處罰，得於接到裁決書之翌日起20日內，向管轄
    地方法院聲明異議，同條例第87條第1項定有明文。又交通
    法庭認聲明異議不合法律上之程式或其異議權已經喪失者，
    應以裁定駁回之，但其不合法律上之程式可補正者，應先定
    期命為補正，逾期不補正者，即予駁回；交通法庭認為聲明
    異議無理由者，應以裁定駁回之；交通法庭認為聲明異議有
    理由或聲明異議雖無理由而原處分不當或違法者，應以裁定
    將原處分經聲明異議部分撤銷，並自為裁定，但因原處分機
    關無管轄權而撤銷之者，應移送有管轄權之機關，道路交通
    案件處理辦法第18、19、20條分別定有明文。
二、經查本件抗告人即受處分人甲○○因其所有之車牌號碼RJ-5
    443號自用小客車，先後於如附表編號一至十七所示時、地，
    有違反道路交通管理處罰條例之違規行為，經各該主管警察
    機關填製舉發違反道路交通管理事件通知單逕行舉發，因抗
    告人未依規定自動繳納罰鍰，亦未依規定到案聽候裁決，原
    處分機關交通部公路總局臺中區監理所南投監理站即依法逕
    予裁決在案。抗告人不服，曾於民國92年8月27日向原審法
    院聲明異議，經該院以92年度交聲字第132號案件受理而審
    酌卷內相關事證後，於92年11月5日裁定，認如附表編號一
    四五八九十一十二十六十七裁決書，因送達程序不合法，均予撤銷發
    回原處分機關另為裁處；至如附表編號二三六七十十三十四十五等
    裁決書，則均認違規屬實而駁回異議確定在案，有原處分機
    關檢送之違反道交通管理事件案卷一宗可稽。
三、本件抗告人於原審法院再度聲明異議意旨略以：抗告人所有
    車牌號碼RJ-5443號自用小客車，於86年8月18日，由其夫賴
    文雄因經商現金週轉，向大雅當舖典當後流當，抗告人曾二
    度以存證信函通知大雅當舖出面處理該車問題，但對方均置
    之不理；另經查證，自89年11月起至94年6月止，系爭車輛
    使用者為賴志寬先生，則本件罰鍰應由使用人賴志寬先生承
    受。而依據南投稅捐稽徵處投稅法字第0950802134號函說明
    略以：台端所有RJ-5443號自用小客車87、89、90、91、92
    、93年違章罰鍰計新臺幣（下同）16萬9千2百元，應予以廢
    棄等語。則抗告人於89年11月19日起至94年6月14日止，經
    逕行舉發之交通違規情事達21件（按中監投字第0920011569
    號行政處分作成之裁決處分僅17件），致裁決共處7萬6千4
    百元罰鍰，應予以撤銷，為此聲明異議，請求撤銷原處分機
    關中監投字第0920011569號處分等語。
四、依本件抗告人甲○○上開聲明異議狀所載內容，係對於原處
    分機關於92年11月24日所為中監投字第0920011569號函不服
    而聲明異議。按之違反道路交通管理事件統一裁罰基準及處
    理細則第43條固規定：違反道路交通管理事件之裁決，應參
    酌舉發違規事實、違反情節、稽查人員處理意見及受處分人
    陳述，依基準表裁處，不得枉縱或偏頗。違反道路交通管理
    事件裁決書處罰主文欄，應依基準表記明處罰種類，並依下
    列規定填註：(一)、罰鍰金額應以中文大寫記載。(二)、沒入處
    分應記明沒入物名稱、及可資辨識該沒入物之資料（型號、
    規格、尺寸等）。(三)、吊扣汽車牌照、駕駛執照或執業登記
    證處分，應記明應受吊扣之汽車牌照、駕駛執照或執業登記
    證名稱、號碼及吊扣期間。(四)、吊銷、註銷或扣繳汽車牌照
    、駕駛執照或廢止執業登記等處分，應記明各該處分種類及
    標的名稱、號碼。前項裁決書內容有增、刪、塗改之部分應
    加蓋處罰機關校正章戳。但此乃交通主管機提示裁決書製作
    之形式要點，俾受處分人能輕易明瞭處分內容，非謂不具上
    開裁決書形式之違規處罰，即非屬裁決書，而不得依上開規
    定聲明異議。本件原處分機關所發上開函件，係原處分機關
    依原審法院92年11月19日投院太刑宇92交聲132字第20374號
    號交通事件執行單，遵照原審法院92年度交聲字第132號裁
    定意旨，其中就如附表編號一四五八九十一十二十六十七裁決書本於
    職權另為新處分，形式上雖未具備舉發違規事實、舉發違反
    法條、處罰主文及簡要理由等內容，然該函件既具有行政處
    分之性質，且函內業已具體援引原裁決書字號，顯有意以原
    裁決書記載內容（除處罰主文外），做為重新裁決內容之一
    部分，自仍屬主管機關所為之處罰，而得向交通法庭聲明異
    議。原審法院未調查抗告人就此部分處罰聲明異議，是否已
    逾法定期間（20日），原處分機關裁決是否合法，即逕以上
    開函件內容並非「裁決書」，不符道路交通管理處罰條例第
    87條第1項之規定，而認抗告人之聲明異議不合法律上之程
    式，裁定予以駁回，自有違誤，應由本院將原裁定關於此部
    分予以撤銷，並為保障抗告人訴訟權益，發回原審法院另行
    審理。至上開函件所述其他部分，係就如附表編號二三六七
    十十三十四十五等裁決書，依上開原審法院裁定確定之內容，仍重
    申各該裁決書原來處罰之主文，函知抗告人應依原審法院裁
    定意旨繳納罰鍰共3萬6百元，此部分並未就抗告人違規行為
    另為不同之處罰，依道路交通管理處罰條例第87條第1項規
    定，並非主管機關另為之處罰，即非聲明異議之客體，此部
    分抗告人之聲明異議難認合於法律上之程式，且無從補正，
    原審法院因而裁定應將其異議駁回，並無不合。抗告意旨就
    此部分任指原裁定不當，並無理由，應予駁回。
據上論斷，應依道路交通案件處理辦法第26條，刑事訴訟法第41
2、第413條，裁定如主文。
中    華    民    國    95    年    11    月    16    日
               刑事第六庭  審判長法  官  李  文  雄
                                 法  官  張  恩  賜
                                 法  官  邱  顯  祥
上列正本證明與原本無異。
不得再抗告。
                                 書記官  陳  桂  芬
中    華    民    國    95    年    11    月    17    日
附表：
一原處分案號：投監五字第裁六五─Ｇ00000000號（違
  規時間：九十二年五月三十日四時四十三分，違規地點：臺中
  市○○路（大買），違規事實：行車速度，超過規定之最高時
  速二十公里以上，違反法條：道路交通管理處罰條例第四十條
  第一項，應到案日期：九十二年七月二十八日，罰鍰二千二百
  元；九十二年十一月二十四日改處分為罰鍰一千九百元）
二原處分案號：投監五字第裁六五─Ｇ00000000號（違
  規時間：九十二年五月十一日十四時二十五分，違規地點：臺
  七四線南下五點五公里，違規事實：行車速度，超過規定之最
  高時速二十公里以上，違反法條：道路交通管理處罰條例第四
  十條第一項，應到案日期：九十二年六月二十六日，罰鍰二千
  四百元）
三原處分案號：投監五字第裁六五─Ｇ00000000號（違
  規時間：九十一年九月二十四日五時二十八分，違規地點：臺
  中市○○○○○路，違規事實：駕車行經有燈光號誌管制之交
  岔路口闖紅燈，違反法條：道路交通管理處罰條例第五十三條
  第一項，應到案日期：九十一年十一月二十二日，罰鍰五千四
  百元）
四原處分案號：投監五字第裁六五─ＨＡ0000000號（違
  規時間：九十一年九月七日三時五十九分，違規地點：臺十三
  線五九公里，違規事實：行車速度，超過規定之最高時速未滿
  二十公里，違反法條：道路交通管理處罰條例第四十條第一項
  ，應到案日期：九十一年十一月二十二日，罰鍰二千四百元；
  九十二年十一月二十四日改處分為罰鍰一千七百元）
五原處分案號：投監五字第裁六五─ＺＤ0000000號（違
  規時間：九十一年八月二十三日十一時四十九分，違規地點：
  國道一號二五五公里南，違規事實：在高速公路超速行駛，違
  反法條：道路交通管理處罰條例第三十三條第一項，應到案日
  期：九十一年十月十日，罰鍰六千元；九十二年十一月二十四
  日改處分為罰鍰三千元）
六原處分案號：投監五字第裁六五─Ｇ00000000號（違
  規時間：九十一年八月十一日九時五十分，違規地點：臺中市
  ○○路，違規事實：在道路收費停車處所停車不依規定繳費，
  違反法條：道路交通管理處罰條例第五十六條第一項第十一款
  ，應到案日期：九十一年十二月六日，罰鍰二千二百元）
七原處分案號：投監五字第裁六五─Ｇ00000000號（違
  規時間：九十一年八月七日十五時五十五，違規地點：臺中市
  ○○○路，違規事實：在道路收費停車處所停車不依規定繳費
  ，違反法條：道路交通管理處罰條例第五十六條第一項第十一
  款，應到案日期：九十一年十一月四日，罰鍰一千二百元）
八原處分案號：投監五字第裁六五─ＨＡ0000000號（違
  規時間：九十一年七月十四日四時五十四分，違規地點：潭子
  鄉○○路南下，違規事實：駕駛人行車速度，超過規定之最高
  時速未滿二十公里，違反法條：道路交通管理處罰條例第四十
  條第一項，應到案日期：九十一年十月二十一日，罰鍰二千四
  百元；九十二年十一月二十四日改處分為罰鍰一千七百元）
九原處分案號：投監五字第裁六五─Ｈ00000000號（違
  規時間：九十一年七月十一日八時十六分，違規地點：臺中縣
  豐原市，違規事實：在設有禁止停車標誌之處所停車，違反法
  條：道路交通管理處罰條例第五十六條第一項第四款，應到案
  日期：九十一年九月十日，罰鍰一千二百元；九十二年十一月
        二十四日改處分為罰鍰九百元）
十原處分案號：投監五字第裁六五─ＺＤ0000000號（違
  規時間：九十一年五月十二日十三時三十四分，違規地點：國
  道一號二七六公里南，違規事實：在高速公路超速行駛，違反
  法條：道路交通管理處罰條例第三十三條第一項，應到案日期
  ：九十一年七月二十八日，罰鍰六千元）
十一原處分案號：投監五字第裁六五─ＺＣ0000000號（違
  規時間：九十一年四月五日零時三十七分，違規地點：國道一
  號二一四公里南，違規事實：行駛路肩，違反法條：道路交通
  管理處罰條例第三十三條第一項，應到案日期：九十一年五月
  三十日，罰鍰六千元；九十二年十一月二十四日改處分為罰鍰
  三千元）
十二原處分案號：投監五字第裁六五─Ｑ00000000號（違
  規時間：九十年八月十三日二十時五十四分，違規地點：宜蘭
  市○○路，違規事實：在禁止臨時停車處所停車，違反法條：
  道路交通管理處罰條例第五十六條第一項第一款，應到案日期
  ：九十年八月二十八日，罰鍰一千二百元；九十二年十一月二
  十四日改處分為罰鍰九百元）
十三原處分案號：投監五字第裁六五─ＡＤ0000000號（違
  規時間：九十年八月十二日零時二分，違規地點：承德路六段
  加油站前，違規事實：駕駛人行車速度，超過規定之最高時速
  二十公里以上，違反法條：道路交通管理處罰條例第四十條第
  一項，應到案日期：九十年九月二十六日，罰鍰二千四百元）
十四原處分案號：投監五字第裁六五─ＺＤ0000000號（違
  規時間：九十年一月二十四日十六時五十分，違規地點：中山
  高南向二五一公里，違規事實：汽車行駛於高速公路不遵管制
  之規定，違反法條：道路交通管理處罰條例第三十三條，應到
  案日期：九十年二月二十四日，罰鍰六千元）
十五原處分案號：投監五字第裁六五─ＺＤ0000000號（違
  規時間：九十年一月二十四日十六時二十二分，違規地點：中
  山高南向二三六公里，違規事實：汽車行駛於高速公路不遵管
  制之規定，違反法條：道路交通管理處罰條例第三十三條，應
  到案日期：九十年二月二十四日，罰鍰六千元）
十六原處分案號：投監五字第裁六五─Ｈ00000000號（違
  規時間：八十九年十一月二十六日十四時二十五分，違規事實
  ：在設有禁止停車標誌、標線之處所停車，違反法條：道路交
  通管理處罰條例第五十六條第一項第四款，應到案日期：九十
  年一月九日，罰鍰一千二百元；九十二年十一月二十四日改處
  分為罰鍰九百元）
十七原處分案號：投監五字第裁六五─ＺＣ0000000號（違
  規時間：八十九年十一月十九日十六時十四分，違規地點：中
  山高南向二二九公里，違規事實：汽車行駛於高速公路不遵管
  制之規定，違反法條：道路交通管理處罰條例第三十三條，應
  到案日期：八十九年十二月二十二日，罰鍰六千元；九十二年
  十一月二十四日改處分為罰鍰三千元）
                                                      Ｆ


司法院資訊處製作；財團法人民間司法改革基金會備份。
